# 如何理解长期股权投资中涉及的递延所得税问题

提问人：dosky 时间：2013-05-03 14:44:43
《讲解 2010 》275-276页有关于联营企业和合营企业的一段话，我看着有些迷糊：与子公司、联营企业、合营企业投资等相关的应纳税暂时性差异，一般应确认相关的递延所得税负债，但同时满足以下两个条件的除外：一是投资企业能够控制暂时性差异转回的时间；二是该暂时性差异在可预见的未来很可能不会转回。满足上述条件时，投资企业可以运用自身的影响力决定暂时性差异的转回，如果不希望其转回，则在可预见的未来该项暂时性差异即不会转回，从而对未来期间不会产生所得税影响，无须确认相应的递延所得税负债。企业在运用上述条件不确认与联营企业、合营企业等投资相关的递延所得税负债时应有明确的证据表明其能够控制有关暂时性差异转回的时间。一般情况下，企业对联营企业的生产经营决策仅能够实施重大影响，并不能够主导被投资单位包括利润分配政策在内的主要生产经营决策的制定，满足所得税准则规定的能够控制暂时性差异转回时间的条件一般是通过与其他投资者签订协议等，达到能够控制被投资单位利润分配政策等情况下。 对于采用权益法核算的长期股权投资，其账面价值与计税基础产生的暂时性差异是否应确认相关的所得税影响，应考虑该项投资的持有意图。（ 1 ）如果企业拟长期持有该项投资，则因初始投资成本的调整产生的暂时性差异预计未来期间不会转回，对未来期间没有所得税影响；因确认投资损益产生的暂时性差异，如果在未来期间逐期分回现金股利或利润时免税，也不存在对未来期间的所得税影响；因确认应享有被投资单位其他权益的变动而产生的暂时性差异，在长期持有的情况下，对于采用权益法核算的长期股权投资账面价值与计税基础之间的差异一般不确认相关的所得税影响。（ 2 ）对于采用权益法核算的长期股权投资，如果投资企业改变持有意图拟对外出售的情况下，按照税法规定，企业在转让或者处置投资资产时，投资资产的成本准予扣除。在持有意图由长期持有转变为拟近期出售的情况下，因长期股权投资账面价值与计税基础不同产生的有关暂时性差异，均应确认相关的所得税影响。
从第一段话来看，联营企业、合营企业由于投资方无力控制暂时性差异转回的时间，所以应该确认递延所得税负债；第二段话又说企业长期持有的权益法核算的长期股权投资，无需确认账面价值与计税基础产生的暂时性差异的影响，而联营企业、合营企业都是采用权益法核算的，感觉前后有些矛盾，对于长期持有的联营或合营企业投资是否应该确认递延所得税负债呢？ 另外递延所得税资产的确认原则和递延所得税负债一样吗？

回答人：chenyiwei
回复 dodosky 的帖子
这个问题要从两方面看：一是准则作出如此规定的理论依据；二是根据中国现行所得税法的规定分析在各种实际情况下是否需要确认递延所得税。
1 、准则规定的理论依据 股权投资资产与固定资产、无形资产等相比，一个重要区别是其存续的期限不确定，不会在一定年限内通过折旧、摊销等自然消失。只要被投资企业存续且投资方不处置该项投资，该项长期股权投资就可以一直在报表上存在下去。通常情况下，与权益法核算的股权投资相关的暂时性差异主要来源于在取得投资后的权益法核算中确认的损益调整和其他权益变动，这类暂时性差异的转回主要有两个途径：一是通过利润分配方式收回；二是通过处置股权投资收回。根据所得税准则的要求，递延所得税负债和资产的计量应反映在资产负债表日从企业预期收回或清偿其资产和负债账面金额的方式中推算出的纳税后果。因此，如果投资方企业可以自行选择转回该暂时性差异的方式，并且自主控制转回的时间，并且预计在可预见的未来不会使该暂时性差异转回的，则无需就该暂时性差异确认递延所得税。通常情况下对子公司的股权投资就是这种情况，因为子公司的股利分配政策和何时处置子公司股权，母公司通常都能够控制。但对于联营企业投资而言，投资者虽然可以控制何时处置该投资，但不能控制联营企业的股利政策，因此对于分配股利转回的暂时性差异，并不能控制其转回时间，所以如果在股利分配时有递延税款影响的（如以前老的内资税法下分回投资收益时补缴税率差，或者从来源于境外的被投资企业分回利润时被扣缴的预提所得税和在国内补缴的所得税等），就需要在权益法下确认投资收益时，就这部分利润未来分回时可能产生的预提所得税和补税影响确认递延所得税负债。
2 、根据中国现行所得税法的规定分析在各种实际情况下是否需要确认递延所得税 上述分析仅为一般原理性的分析。在 2008 年起实行的内外资统一的企业所得税中，符合条件的居民企业之间分回的股息、红利属于免税收入，不再要求补缴税率差，这就意味着投资者虽然不能控制联营企业的股利分配时间，但分回股利不再具有税务影响，即，即使相关的应纳税暂时性差异后续通过股利分配转回，也不再有税务影响，因此在新税法下，对于投资方和被投资方之间的股息、红利收入为免税收入的情形，如果投资方能够自主确定何时处置该项股权投资，且预计在可预见的未来不会处置该项股权投资的，则无需就权益法核算造成的暂时性差异确认递延所得税。但要注意以下问题： （ 1 ）根据国税函[2010]79号规定，“转让股权收入扣除为取得该股权所发生的成本后，为股权转让所得。
企业在计算股权转让所得时，不得扣除被投资企业未分配利润等股东留存收益中按该项股权所可能分配的金额”，因此如果预计将在可预见的未来处置股权投资的，则应就权益法核算导致的暂时性差异，根据投资方的适用税率确认递延所得税负债。 （ 2 ）企业投资于境外非居民企业，未来从其分得股息红利时将被其所在国扣缴预提所得税，以及被中国税务机关要求补税的，则如果不能控制其股利政策（如联营企业），应就权益法核算导致的暂时性差异以及后续分回股利时的相关税务政策计量应确认的递延所得税负债；如果可控制其股利政策的，应根据该子公司的股利政策合理计量应确认的递延所得税负债金额。

回答人：chenyiwei
另外补充一点，关于权益法核算的长期股权投资能否就可抵扣暂时性差异确认递延所得税资产的问题： 权益法核算中的可抵扣暂时性差异主要有以下原因形成：（ 1 ）因权益法核算而确认在被投资单位净亏损中应分担的份额，以及其他综合收益的负数；（ 2 ）计提资产减值准备。很明显，这种暂时性差异只有在未来处置股权投资时才能转回。因此就这部分可抵扣暂时性差异确认递延所得税资产应满足的条件是： （ 1 ）在可预见的未来很可能处置该项长期股权投资； （ 2 ）依据相关所得税法中关于资产损失税务处理的相关规定，因存在该项可抵扣暂时性差异而导致未来处置价款低于原取得成本导致的损失很可能获准在税前扣除； （ 3 ）预计在未来处置股权时，投资方将可获得足够多的应纳税所得额。
另外，对于权益法核算中因投资日取得的可辨认净资产公允价值份额大于投资成本而确认的负商誉性质的营业外收入，导致长期股权投资的帐面价值高于其计税基础，形成应纳税暂时性差异。如果在可预见的未来没有处置该项股权投资的计划，则无需确认递延所得税负债；如果在可预见的未来很可能处置该项股权投资的，则应确认递延所得税负债。

提问人：hcl1986 时间：2013-08-18 19:18:03
有如下疑问请陈版指教： 1 ， 对于子公司长期股权投资准则通常应当采用成本法核算，故一般来说不论是投资于境内子公司还是境外子公司都不会产生暂时性差异。 2 ， 对于“企业投资于境外非居民企业，未来从其分得股息红利时将被其所在国扣缴预提所得税，以及被中国税务机关要求补税的”这一情况，在什么情况时会涉及被中国税务机关要求补税的问题，假如不考虑被中国税务机关的补税，如果投资企业不能控制其股利政策（如联营企业）则递延所得税负债的计算为（（长期股权投资账面金额-长期股权投资的初始入账成本）*投资方所在国在从其分得股息红利时将被要求扣缴预提所得税税率。 3 ， 关于 7 楼引用您的观点，与负商誉相关的递延所得税负债的计算等于（占有被投资企业可辨认净资产公允价值份额-实际支付的合并对价）*投资企业适用所得税税率以上三点是不是可以这样理解？

回答人：chenyiwei
1 、目前情况下投资于境内的子公司，母公司个别报表层面的长期股权投资不会产生暂时性差异。但如果投资于境外子公司，则要个案分析。 2 、所计提的递延所得税负债的金额等于该境外子公司按照当地法律规定可分回的留存收益按照当地税法规定应缴纳的预提所得税和其他相关税项的金额。 3 、如果需就负商誉确认递延所得税负债的，则计量金额＝（占有被投资企业可辨认净资产公允价值份额－投资成本）*投资方企业适用税率。

提问人：hcl1986 时间：2013-08-19 16:46:57
陈版，请问您的回答 2 中涉及的长期股权投资计税基础该如何理解呢？

回答人：chenyiwei
确认递延所得税资产／负债的目的是反映暂时性差异在未来所很可能导致的经济利益流入／流出的金额。因此对于某些计税方法较为特殊的事项（如采用扣缴或者补交税率差的方法），则递延所得税的余额不一定等于暂时性差异金额乘以税率，而是应当根据税法规定的计税方法灵活调整，以体现递延所得税的实质。

提问人：hcl1986 时间：2013-08-23 22:29:55
陈版，境外企业利润汇回国内时除被外国征收预提所得税外，我们税务机关要不要再按我们税法将利润还原成按中国税法的要求计算出的应纳税所得额及应纳所得额，减去国外已纳税额的差，如果国外少交了则应补交，如果国外多交了，以后年度可以抵减以后年度这部分的差额，如果我们税务机关要征收这一部分的税金，那在计算递延所得税时要不要考虑需要补缴的这部分税金呢？

回答人：chenyiwei
具体请查阅财税[2009]125号和国家税务总局公告[2010]1号等相关规定，以及中国与相关国家签订的税收协定，或者咨询税务专业人士。如果中国税务机关要补税的，则在计算递延所得税负债时一并纳入考虑。

提问人：cmf365 时间：2017-08-21 19:04:45
请教陈版，“目前情况下投资于境内的子公司，母公司个别报表层面的长期股权投资不会产生暂时性差异。但如果投资于境外子公司，则要个案分析。”后面这句境外收购，怎么理解呢？比如说境内公司收购境外公司，境外公司账面有未分配利润，倘若日后是会分配汇出，假设境外与中国有税差，需要补税，那么是否意味着在单体长投初始确认时候，需要同时确认一块递延所得税负债，借方是什么呢？还是说单体不确认递延税，而是在合并层面，借商誉，贷递延所得税负债。期望指导。

回答人：chenyiwei
单体不确认递延税（初始确认豁免），而是在合并层面，借商誉，贷递延所得税负债